臺灣板橋地方法院刑事判決　　　　　　 95年度簡上字第449號
上　訴　人
即　被　告　乙○○
上列上訴人因贓物案件，不服本院九十五年度簡字第四一○號中
華民國九十五年二月十七日第一審判決（聲請案號：九十四年度
偵字第二○六九五號），提起上訴，本院管轄之第二審合議庭判
決如下：
    主  文
上訴駁回。
    事  實
一、乙○○前於民國八十三年間因違反麻醉藥品管理條例及藥事
    法等案件，經臺灣士林地方法院分別判處有期徒刑三月、三
    月確定，另於八十三年間因違反槍砲彈藥刀械管制條例、麻
    醉藥品管理條例案件，經本院分別判處有期徒刑四月、五年
    確定；嗣前開宣示之四罪刑確定後，經臺灣高等法院以八十
    五年度聲字第一五四六號裁定應執行有期徒刑五年八月確定
    。又於八十四年間因違反麻醉藥品管理條例案件，經本院判
    處有期徒刑六月確定。以上宣示之刑經送監接續執行，於八
    十八年四月二十三日因縮短刑期假釋出監，惟於八十九年間
    又因違反毒品危害防制條例案件，經本院裁定送觀察、勒戒
    後，認有繼續施用毒品之傾向，再裁定令入戒治處所施以強
    制戒治一年，嗣經撤銷上開假釋，尚應執行有期徒刑二年四
    月二十四日之殘刑，而自九十年七月十日起入監執行，甫於
    九十二年十月十四日因縮刑期滿執行完畢。
二、詎仍不知悔改，其明知其某真實姓名年籍不詳之成年男子友
    人，所持有車牌號碼ＣＴ－九０八五號之自用小客車，係屬
    來路不明之贓物（該車係丁林淑萍所有交由其子甲○○保管
    使用，於九十四年十一月二十日晚間十時許，在臺北縣板橋
    市○○街三十四巷口遭不詳之人所竊取），竟於九十四年十
    一月二十三日晚間十時四十分許，在臺北市○○○路附近，
    向該男子收受上開自小客車供作代步之用。嗣於九十四年十
    一月二十三日晚間十時五十分許，乙○○駕駛上開自小客車
    行經臺北市○○○路與民權東路口前，為警查獲。
三、案經臺北市政府警察局中山分局移送臺灣板橋地方法院檢察
    署檢察官偵查聲請簡易判決處刑。
    理  由
一、犯罪事實之認定：
  (一)訊之被告乙○○固坦承向友人收受上開車輛駕駛而為警查獲
    之事實，惟矢口否認有何收受贓物之犯行，辯稱伊係向友人
    「陳建忠」（音同）借車，而「陳建忠」向伊表示該車原係
    丁○○則向車主甲○○所借用，嗣因丁○○遭羈押，乃將該
    車借予年籍不詳綽號「小白」之成年男子，「小白」再借給
    「陳建忠」，其後「陳建忠」再借伊使用云云。
  (二)經查：
    1.車牌號碼為ＣＴ－九０八五號之自用小客車，係被害人丁
      林淑萍所有交由其子甲○○保管使用，並於上揭時、地失
      竊等情，業據證人即被害人丁林淑萍於偵查中指證甚詳（
      參偵查卷第五十三至五十四頁），並經證人甲○○於警詢
      、偵查與本院審理中結證甚明（參偵查卷第十三頁至十四
      頁、第五十三頁至五十四頁，及本院九十五年十一月二十
      二日審判筆錄），核與證人丙○○（係甲○○之前女友，
      於該車失竊之時適與甲○○同行）於本院審理中所證述該
      車失竊之情形亦相為吻合（參本院九十六年一月五日審判
      筆錄），復有車輛車牌失竊作業－查獲車輛認可資料、汽
      車失竊聯單、車輛失竊電腦輸入單、車輛尋獲電腦輸入單
      、贓物認領保管單各一件及查獲現場照片二幀在卷可憑，
      足認該自用小客車確係他人失竊之贓物無訛。
    2.被告於警詢及偵查中，對取得該車之過程，原辯稱係於遭
      警查獲前十分鐘，在臺北市○○○路、民權東路口附近，
      向「小白」借得該車，而「小白」則稱該車是向朋友借用
      ，係因該友人積欠「小白」債務，而將該車借給「小白」
      使用云云（參偵查卷第十頁至十一頁、第三十八頁至三十
      九頁）。然於本院準備程序中（被告於審理期日經合法傳
      喚而無正當理由未到庭，故未於審理中就公訴人起訴之犯
      罪事實表示意見），突為改異前詞，表示係向友人「陳建
      忠」（音同）借車，而「陳建忠」表示該車原係丁○○則
      向車主甲○○所借用，嗣因丁○○遭羈押，乃將該車借予
      年籍不詳綽號「小白」之成年男子，「小白」再借給「陳
      建忠」，其後「陳建忠」再借伊使用云云（參本院九十五
      年八月三日準備程序筆錄），前後所述不一且差距甚鉅，
      所辯是否屬實已殊值存疑。嗣其於審理中雖未到庭，然又
      於九十五年十一月二十九日以書面向本院陳報出借系爭車
      輛予伊之友人姓名應為「戊○○」，現在監服刑，先前所
      稱之「陳建忠」係屬錯誤云云。惟自用小客車之價值非微
      ，茍非有相當之交誼，衡情當無任為出借予不相熟識之人
      之理，被告既能借得系爭車輛，與出借之人自必有一定程
      度之密切往來，不致於連其姓氏都為錯誤之陳述，是其此
      部分所述尤難令人置信。況本院依其陳報之資料傳喚目前
      於臺灣雲林監獄執行之戊○○到庭調查，其明確證稱與被
      告不熟，且從未駕駛過系爭車輛或將之出借予被告，而依
      其印象友人當中雖有綽號為「小白」之人，然姓名已不復
      記憶，且其亦從未向「小白」借用過車輛等語（參本院九
      十六年一月五日審判筆錄），尤見被告先後所稱係向「小
      白」、「陳建忠」或「戊○○」借得該車之辯詞係屬虛偽
      不實，無足採信。而綜觀其於警詢；偵查及本院審理中所
      為之歷次供述，其對究係向何人借得該車乙節，所述雖因
      前後反覆不一而無可採，然其就確係向友人所借得而否認
      係其行竊該車乙節，前後所述則始終如一，並無二致，則
      依卷存事證，應堪認系爭車輛係被告於上開時地向某真實
      姓名年籍不詳之成年男子友人所借得。
    3.又系爭車輛實係遭竊之贓車，已如前述，且證人甲○○在
      本院審理中，亦明證陳雖曾將該車借予丁○○，然在丁○○於九十四年十一月十八日遭逮捕羈押後即透過丁○○之
      友人取回，其後方為失竊等語，核與證人丁○○在本院所
      為之證述相符（參本院九十五年十一月二十一日審判筆錄
      ），足認被告辯稱出借該車之友人向其表示係向「小白」
      所借得乙節，亦非屬實。再者，被告向其友人借用上開自
      小客車時，並未向其取得車輛證件，業據其供承在卷。按
      汽機車應有行車執照或相關證件，以證明來源清楚，且應
      由駕駛人隨車攜帶行車執照，以備查驗，此為社會週知之
      常識，被告於其友人未提供汽車證照之情形下，仍遽予收
      受，並加以使用，已難排除具有收受贓物之不確定故意。
      雖被告辯稱其友人表示上開自小客車是朋友借用，伊不知
      道該車是贓車云云，惟系爭車輛確係遭竊之贓車，已如前
      述，且證人甲○○在本院審理中，亦明證陳雖曾將該車借
      予丁○○，然在丁○○於九十四年十一月十八日遭逮捕羈
      押後即透過丁○○之友人取回，其後方為失竊等語，核與
      證人丁○○在本院所為之證述相符（參本院九十五年十一
      月二十一日審判筆錄）；衡諸被告對於出借該車之友人，
      不論是「小白」、「陳建忠」或其他之人，始終未能提供
      該人之年籍、聯絡方式等資料或其他事證以供調查，顯見
      被告實與該出借車輛之友人並非熟稔，於此情形下該友人
      願意無償出借就一般人而言係屬貴重物品之自用小客車，
      任憑被告使用，實有違常情，故被告駕駛上開自用小客車
      供代步使用，在隨時有為警臨檢之可能性下，竟未隨同借
      用行車執照確認汽車來源以供警查驗，足徵被告對上開機
      車應有贓物之認識，縱被告對該車究屬何人所有，於何時
      地遭竊之具體事實無明確之認識，仍無足以阻卻其收受贓
      物之故意。
  (三)綜上，本件事證已臻明確，被告如事實欄所載收受贓物之犯
    行，洵堪認定，應依法論科。
二、論罪科刑之法律適用：
  (一)按被告行為後，刑法及其施行法於九十四年一月七日修正，
    並自九十五年七月一日施行，另罰金罰鍰提高標準條例第二
    條之規定配合刑法修正同時刪除。依修正後刑法第二條第一
    項之規定：「行為後法律有變更者，適用行為時之法律。但
    行為後之法律有利於行為人者，適用最有利於行為人之法律
    。」。上開刑法、刑法施行法等相關法律之修正雖非個別刑
    罰處罰規定或構成要件之變更，然已影響行為人刑罰之法律
    效果，應屬刑法第二條第一項所定之法律變更（最高法院八
    十三年度台非字第一九九號判決意旨參照）。是本件自應就
    被告適用修正前後相關規定法律效果綜合比較後，依上開規
    定適用法律，並應依比較後之結果一體適用，不得就新舊法
    個別項目割裂適用（最高法院九十五年第八次刑事庭會議決
    議意旨參照）。茲比較說明如下：
    1.核被告所為，依其行為時法即刑法及其施行法於九十五年
      七月一日修正施行前之規定，係犯刑法第三百四十九條第
      一項之收受贓物罪。其有如事實欄所載科刑執行紀錄，有
      臺灣高等法院被告前案紀錄表乙份存卷可據，其於有期徒
      刑執行完畢後五年以內再犯本件最重本刑為有期徒刑以上
      之罪，為累犯，應依修正前刑法第四十七條之規定加重其
      刑。又被告如受有期徒刑六月以下之宣告，應依修正前刑
      法第四十一條第一項前段之規定，併為易科罰金標準之諭
      知。
    2.而依刑法及其施行法於九十五年七月一日修正施行，及罰
      金罰鍰提高標準條例第二條之規定配合刑法修正同時刪除
      之相關規定，被告所涉刑法第三百四十九條第一項論罪條
      文之構成要件與法定刑本身固無修改；而其中罰金刑部分
      原依罰金罰鍰提高標準條例第一條前段之規定提高，修正
      後罰金罰鍰提高標準條例第一條前段停止適用，並增訂刑
      法施行法第一條之一，將上開罰金刑之貨幣單位改為新臺
      幣，並提高為三十倍，以此計算其金額與修正前之金額相
      同，是罰金刑部分亦無實質變動；然罰金刑之最低額因刑
      法第三十三條第五款之修正，由原先經罰金罰鍰提高標準
      條例提高後之銀圓十元（合新臺幣三十元），再提高為新
      臺幣一千元，自以修正前之規定較輕。又關於累犯之規定
      於修法後雖僅限於故意犯始有其適用，惟本件被告之行為
      本即為故意犯，其就累犯適用之法律效果上不受修法之影
      響。而被告如處以得易科罰金之刑度，其易科罰金之標準
      依修正前第四十一條第一項前段及修正前罰金罰鍰提高標
      準條例第二條之規定，係以銀圓一百元、二百元及三百元
      （即新臺幣三百元、六百元及九百元）折算乙日，修法後
      罰金罰鍰提高標準條例第二條刪除，並修正刑法第四十一
      條第一項前段之折算標準為新臺幣一千元、二千元及三千
      元，則修法後得以罰金易科之折算標準既為提高，較之修
      法前之規定自無有利於行為人之情形。是就上開本件所涉
      各法律適用項目綜合比較結果，修法後之規定並無有利於
      行為人之情形，應依刑法第二條第一項前段之規定，適用
      被告行為時即刑法及其施行法於九十五年七月一日修正施
      行前之規定，其適用內容如前二(一)1.所述。
  (二)原審以被造犯罪事實明確，依刑事訴法第四百四十九條第一
    項前段、第三項，刑法第三百四十九條第一項，修正前刑法
    第四十七條、第四十一條第一項前段，罰金罰鍰提高標準條
    第一條前段、修正前罰金罰鍰提高標準條例第二條，判處被
    告有期徒刑五月，並諭知如易科罰金，以銀圓三百元折算一
    日，其認事用法，核無不合，量刑亦屬妥適。又原審判決時
    ，刑法及其施行法上開修正尚未施行，未及比較修法前後之
    規定而為適用，然其適用法律結果核與本院判決結果相同，
    自難認其判決有何不適用法律之違法，應由本院補充刑法第
    二條第一項前段之適用法條為已足。另原審判決事實欄記載
    被告係向真實姓名年籍不詳綽號「小白」之成年男子友人借
    得該車而收受之內容，與本院係認定其係向其某真實姓名年
    籍不詳之成年男子友人借得之事實，文字上稍有出入，惟原
    審判既未記載該「小白」之確實年籍，其所指對象即未特定
    為具體之何人，易言之，原審認定出借該車予被告之人，實
    質上亦為被告某年籍不詳之成年男子友人，則其認定與本院
    審理結果並無實質上之出入，應由本院逕為文字之更正即可
    ，附此敘明。
三、被告經合法傳喚無正當理由未到庭，爰不待其陳述逕為判決
    。
據上論斷，應依刑事訴訟法第四百五十五條之一第一項、第三項
、第三百六十八條、第三百七十一條，判決如主文。
中　　華　　民　　國　　96　　年　　1 　　月　　19　　日
                  刑事第十一庭  審判長法　官  侯  志  融
                                      法　官  張  宏  節
                                      法　官  楊  博  欽
以上正本證明與原本無異
本件不得上訴
                                      書記官　李  慈  容
中　　華　　民　　國　　96　　年　　1 　　月　　19　　日
